【裁判字號】    99,上易,852
【裁判日期】    990713
【裁判案由】    重利
【裁判全文】
臺灣高等法院臺中分院刑事判決         99年度上易字第852號
上  訴  人  臺灣臺中地方法院檢察署檢察官
被      告  甲○○
上列上訴人因被告重利案件，不服臺灣臺中地方法院99年度易字
第642號中華民國99年5月31日第一審判決（起訴案號：臺灣臺中
地方法院檢察署98年度偵字第28036號），提起上訴，本院判決
如下：
    主  文
上訴駁回。
    理  由
一、按依刑事訴訟法第350條、第361條、第362條、第367條規定
    ，不服地方法院之第一審判決而上訴者，須提出上訴書狀，
    並應敘述具體理由，為上訴必備之程式；其所提出之書狀未
    敘述上訴理由，或僅曾以言詞陳述上訴理由者，均應於上訴
    期間屆滿後20日內補提理由書於第一審法院。第一審法院經
    形式審查，認逾期未補提上訴理由者，應定期間先命補正；
    逾期未補正者，為上訴不合法律上之程式，應以裁定駁回。
    倘已提出上訴理由，但所提非屬具體理由者，則由第二審法
    院以上訴不合法律上之程式，判決駁回。而所謂具體理由，
    必係依據卷內既有訴訟資料或提出新事證，指摘或表明第一
    審判決有何採證認事、用法或量刑等足以影響判決本旨之不
    當或違法，而構成應予撤銷之具體事由，始克當之（例如：
    依憑證據法則具體指出所採證據何以不具證據能力，或依憑
    卷證資料，明確指出所為證據證明力之判斷如何違背經驗、
    論理法則）；倘僅泛言原判決認定事實錯誤、違背法令、量
    刑失之過重或輕縱，而未依上揭意旨指出具體事由，或形式
    上雖已指出具體事由，然該事由縱使屬實，亦不足以認為原
    判決有何不當或違法者（例如：對不具有調查必要性之證據
    ，法院未依聲請調查亦未說明理由，或援用證據不當，但除
    去該證據仍應為同一事實之認定），皆難謂係具體理由，俾
    與第二審上訴制度旨在請求第二審法院撤銷、變更第一審不
    當或違法之判決，以實現個案救濟之立法目的相契合，並節
    制濫行上訴（最高法院97年度台上字第892號判決亦同此意
    旨）。
二、本件檢察官上訴意旨略以：本件原審判決認被告甲○○涉犯
    重利之犯罪事實無充足之積極證據可資證明，而諭知無罪，
    固非無見。惟查：本件被告基於乘他人急迫貸以金錢，而取
    得與原本顯不相當重利之犯意，分別於附表所示之時間，貸
    與告訴人乙○○如附表所示之金額，並預扣如附表所示之利
    息一情，業據告訴人於警詢時指述明確，且有告訴人書寫之
    利息還款明細1紙在卷可稽，依據上開明細單所示，其日期
    、金額和利息均與告訴人前揭指述相符，自可作為告訴人陳
    述之補強證據，而認定被告確有如起訴書所載之重利犯行，
    惟原判決仍認被告之犯行無確切之證據可資證明，尚非允當
    。本件原審判決，認事用法既有違誤，爰依刑事訴訟法第
    344條第1項、第361條第1項提起上訴。請將原判決撤銷，更
    為適當合法之判決云云。
三、然查，原判決就告訴人乙○○之指訴有瑕疵，及其製作之還
    款明細表無法證明為真實，而難據為不利被告之認定，已詳
    予論述其理由，形式上觀之，核無不合。又上開還款明細表
    既為告訴人乙○○所製作，自可認係其供述內容之延續，而
    難據為告訴人乙○○供述之補強證據。檢察官未提出新事證
    ，僅謂上開還款明細表得為告訴人乙○○供述之補強證據，
    可據以認定被告犯重利罪，顯有誤會。準此，檢察官之上訴
    意旨所陳，形式上觀之，尚不足以認原判決認事用法有何違
    法或不當，而構成應予撤銷改判之事由，故難認上訴已備具
    體理由。依上揭說明，其上訴自不合法律上之程式，爰不經
    言詞辯論予以駁回。
四、據上論斷，應依刑事訴訟法第367條前段、第372條，判決如
    主文。
中    華    民    國    99    年    7     月    13     日
            刑事第四庭    審判長法  官  洪  耀  宗
                                法  官  劉  登  俊
                                法  官  許  文  碩
以上正本證明與原本無異。
不得上訴。
                                書記官  郭  蕙  瑜
中    華    民    國    99    年    7     月    13     日
附表：
┌──┬──────┬─────┬────┬────────┐
│編號│ 日     期  │ 借款金額 │利息    │擔保            │
│    │            │（新臺幣）│（預扣）│                │
├──┼──────┼─────┼────┼────────┤
│ 一 │98年6月18日 │10萬元    │15,000元│10萬元本票及支票│
├──┼──────┼─────┼────┼────────┤
│ 二 │98年7月14日 │7萬元     │16,000元│7萬元本票       │
├──┼──────┼─────┼────┼────────┤
│ 三 │98年8月3日  │10萬元    │26,000元│10萬元本票      │
└──┴──────┴─────┴────┴────────┘

司法院資訊處製作；財團法人民間司法改革基金會備份。
